---
title: "insurance_costs_analysis"
author: Ida Claesson
date: 2026-04-26
output: html_document
---

```{r setup, include=FALSE}
options(width = 200)
knitr::opts_chunk$set(echo = TRUE)

# Svensk locale på olika operativsystem
suppressWarnings(try(Sys.setlocale("LC_ALL", "Swedish"), silent = TRUE))
suppressWarnings(try(Sys.setlocale("LC_ALL", "sv_SE.UTF-8"), silent = TRUE))
suppressWarnings(try(Sys.setlocale("LC_ALL", "Swedish_Sweden.1252"), silent = TRUE))

library(tidyverse)
library(skimr)
library(patchwork)

orders_raw <- readr::read_csv("data/ecommerce_orders.csv")
```

## Inläsning av data
```{r}
library(tidyverse)
library(skimr)
library(patchwork)

insurance_costs_raw <- read_csv("data/insurance_costs.csv")


# Översikt över data
glimpse(insurance_costs_raw)
skim_without_charts(insurance_costs_raw)


# Kontrollera outliers
insurance_costs_raw %>%
  arrange(desc(charges)) %>%
  select(age, bmi, smoker, charges) %>%
  head(10)


# Kategoriska variabler
insurance_costs_raw %>% distinct(sex)
insurance_costs_raw %>% distinct(region)
insurance_costs_raw %>% distinct(smoker)
insurance_costs_raw %>% distinct(chronic_condition)
insurance_costs_raw %>% distinct(exercise_level)
insurance_costs_raw %>% distinct(plan_type)



insurance_costs_raw %>% count(sex, sort = TRUE)
insurance_costs_raw %>% count(region, sort = TRUE)
insurance_costs_raw %>% count(smoker, sort = TRUE)
insurance_costs_raw %>% count(plan_type, sort = TRUE)



p1 <- ggplot(insurance_costs_raw, aes(x = sex)) +
  geom_bar(fill = "steelblue") +
  labs(title = "Fördelning av kön")

p2 <- ggplot(insurance_costs_raw, aes(x = bmi)) +
  geom_histogram(fill = "steelblue") +
  labs(title = "Fördelning av BMI")

p3 <- ggplot(insurance_costs_raw, aes(x = smoker)) +
  geom_bar(fill = "steelblue") +
  labs(title = "Antal rökare vs icke-rökare")

p4 <- ggplot(insurance_costs_raw, aes(x = charges)) +
  geom_histogram(fill = "steelblue") +
  labs(title = "Fördelning av försäkringskostnad")

p1 + p2 + p3 + p4
```


Viktiga datatyper:
- age, bmi, children, smoker, chronic_condition, charges

- sex, region, smoker, plan_type, chronic_condition, exercise_level -> faktorer
- age, bmi, children, prior_accidents, prior_claims, annual_checkups charges -> numeriska


# Datastädning

```{r}
insurance_costs_raw <- read_csv("data/insurance_costs.csv")
insurance_costs_clean <- insurance_costs_raw 

names(insurance_costs_clean)

colSums(is.na(insurance_costs_clean))



insurance_costs_clean <- insurance_costs_clean %>%
  mutate(
    region = str_to_lower(region),
    smoker = str_to_lower(smoker),
    plan_type = str_to_lower(plan_type)
  )

# Ändrar datatyper
insurance_costs_clean <- insurance_costs_clean %>%
  mutate(
    sex = as.factor(sex),
    smoker = as.factor(smoker),
    region = as.factor(region),
    plan_type = as.factor(plan_type),
    chronic_condition = as.factor(chronic_condition),
    exercise_level = as.factor(exercise_level)
  )






# Skapar nya variabler
insurance_costs_clean <- insurance_costs_clean %>%
  mutate(
    bmi_category = case_when(
      bmi < 18.5 ~ "Underweight",
      bmi < 25 ~ "Normal",
      bmi < 30 ~ "Overweight",
      TRUE ~ "Obese"
    )
  )

insurance_costs_clean <- insurance_costs_clean %>%
  mutate(
    age_group = case_when(
      age < 30 ~ "Young",
      age < 50 ~ "Middle",
      TRUE ~ "Older"
    )
  )

insurance_costs_clean <- insurance_costs_clean %>%
  mutate(
    risk_score = prior_accidents + prior_claims
  )



glimpse(insurance_costs_clean)

```
Saknade värden:
- bmi hade 28 saknade värden
- annual_checkups hade 20 saknade värden
- exercise_level hade 22 saknade värden
- Saknade värden är relativt få så de lämnas och hanteras med na.rm = TRUE 

Datan 

# Analys och figurer
```{r}
source("scripts/stadning.R")

# Fördelning av kostnaderna
p_cost_distribution <- ggplot(insurance_costs_clean, aes(x = charges)) +
  geom_histogram(fill = "steelblue", bins = 20)

p_cost_distribution

# Histogramet visar att försäkringskostnaderna för de flesta ligger runt 10000kr, dock har en del kunder en högre kostnad.


# Samband mellan ålder och kostnad
insurance_costs_clean %>%
  summarise(correlation = cor(age, charges, use = "complete.obs"))

p_age_charge <- ggplot(insurance_costs_clean, aes(x= age, y = charges)) +
  geom_point(alpha = 0.5, color = "steelblue") +
  geom_smooth(method = "lm", se = TRUE) +
  labs(
    title = "Correlation between age and cost",
    x = "Age",
    y = "Cost"
  ) +
  theme_minimal()

p_age_charge

# Correlation = 0.258
# Finns ett positivt samband mellan ålder och kostnader, som visar att äldre har högre försäkringskostnader.


# Samband mellan BMI och kostnad 
insurance_costs_clean %>%
  summarise(correlation = cor(bmi, charges, use = "complete.obs"))

p_bmi_charge <- ggplot(insurance_costs_clean, aes(x = bmi, y = charges)) +
  geom_point(alpha = 0.5, color = "steelblue") +
  geom_smooth(method = "lm", se = TRUE) +
  labs(
    title = "Correlation mellan BMI och cost",
    x = "BMI",
    y = "Cost"
  ) +
  theme_minimal()

p_bmi_charge

# Correlation = 0.152
# Sambandet mellan BMI och kostnader är positivt, vilket tyder på att ett högre BMI värde kan vara kopplat till högre kostnader.


# Skillnad mellan BMI grupper
insurance_costs_clean %>%
  group_by(bmi_category) %>%
  summarise(avg_cost = mean(charges, na.rm = TRUE))

p_bmi_groups <- ggplot(insurance_costs_clean, aes(x = bmi_category, y = charges)) +
  geom_boxplot(alpha = 0.7) +
  labs(
    title = "Cost for BMI-categories",
    x = "BMI",
    y = "Cost"
    ) +
  coord_flip() +
  theme_minimal() 

p_bmi_groups

# Median för grupperna verkar öka i samband med BMI-kategori.
# För grupperna Overweight och Obese är kostnaderna större än för resterande grupper med median kostnad 10867kr respektive 10119kr, som tyder på att BMI-grupper kan påverka försäkringskostnader.



# Skillnader mellan rökare och icke-rökare
insurance_costs_clean %>%
  group_by(smoker) %>%
  summarise(avg_cost = mean(charges, na.rm = TRUE))


p_smoker_cost <- ggplot(insurance_costs_clean, aes(x =smoker, y =charges)) +
  geom_boxplot(alpha = 0.7) +
  labs(
    title = "Cost for smoker vs non smoker",
    x = "Smoking?",
    y = "Cost"
  ) +
  theme_minimal() 

p_smoker_cost

# Medianen för kostnader för de som röker verkar dubbelt så stor som för icke-rökare som har en kostnad på 8586kr och för rökare 16537kr.
# Boxploten visar tydligt att kostnaden är högre för rökare än för icke-rökare som tyder på att rökning har en betydande roll för försäkringskostnaden.


# Samband mellan kronisk sjukdom och försäkringskostnad
insurance_costs_clean %>%
  group_by(chronic_condition) %>%
  summarise(avg_cost = mean(charges, na.rm = TRUE))

p_chronic_condition_cost <- ggplot(insurance_costs_clean, aes(x = chronic_condition, y = charges)) +
  geom_boxplot(alpha = 0.7) +
  labs(
    title = "Cost depending on chronic condition",
    x = "Cronic disease?",
    y = "Cost"
    ) +
  theme_minimal() 

p_chronic_condition_cost

# Individer med kroniska sjukdommar har högre kostnader, som visar att hälsotillstånd är en betydande faktor som påverkar försäkringskostnader.



# Sparar visualiseringarna
ggsave("output/visualisering/cost_distribution.png", p_cost_distribution, width = 8, height = 5)
ggsave("output/visualisering/age_charge.png", p_age_charge, width = 8, height = 5)
ggsave("output/visualisering/bmi_charge.png", p_bmi_charge, width = 8, height = 5)
ggsave("output/visualisering/bmi_groups.png", p_bmi_groups, width = 8, height = 5)
ggsave("output/visualisering/smoker_cost.png", p_smoker_cost, width = 8, height = 5)
ggsave("output/visualisering/chronic_condition_cost.png", p_chronic_condition_cost, width = 8, height = 5)
```


# Regressionsanalys
```{r}

# Regressionsanalys
model1 <- lm(charges ~ age + bmi + smoker + chronic_condition + children, data = insurance_costs_clean)

summary(model1)

```

# Resultat och slutsatser

Analyserna visar att rökning har störst påverkan på försäkringskostnader. Om man räker ökar kostnaden med 7818kr.
Även kronisk sjukdom har en påverkan, då personer med kronisk sjukdom har 4074kr högre kostnad.

Regressionsanalysen visar också ett positivt samband för ålder och BMI.
Däremot om man har barn har inte en så signifikant påverkan.

Att rökare och kroniska sjukdommar har störst betydelse för försäkringskostnader verkar rimligt och stämmer överens med analysen.

Begränsningar för modellen är att den inte fångar upp alla faktorer som påverkar kostnader,

- R-squared = 0.6929 -> modellen förklarar 69% av variationen och har alltså en relativt bra bredd.
- p-value = 2.2e-16 -> mindre än 1, som betyder att de flesta variabler är signifikanta och tillförlitliga.

Båda analyserna pekar på att rökning har största påvekan på försäkringskostnader, följt av kronisk sjukdom. 
Samt att ålder och BMI har positiv korrelation.

Regressionsanalysen bekräftar de tidigare resultat från analysen om att rökning och kronisk sjukdom hade störst påverkan, samt att ålder och BMI även var viktiga faktorer.

Modellen fångar dock inte alla faktorer, därmed kan en förbättring vara att inkludera fler relevanta variabler.


# Självreflektion

Jag tycker att jag valde ut faktorer och analyserade dem på ett bra sätt och kopplade ihop resultaten.
Det svåraste med uppgiften var datastädningen, för att få ett städat dataset att kunna analysera.
Jag tycker att inlämningen motsvarar betyget G, då jag har genomfört en relevant analys, använd visualiseringar och byggt en regressuonsmodell som jag tolkat på ett rimligt sätt. 

